【裁判字號】    90,判,2333
【裁判日期】    901207
【裁判案由】    綜合所得稅
【裁判全文】
最  高  行  政  法  院  判  決                    九十年度判字第二三三三號
    原      告  乙○○
                          指定.
    被      告  財政部臺灣省北區國稅局
    代  表  人  林吉昌
右當事人間因綜合所得稅事件，原告不服行政院中華民國八十九年三月四日台八十九
訴字第○六四九三號再訴願決定，提起行政訴訟。本院判決如左：
    主  文
原告之訴駁回。
訴訟費用由原告負擔。
    事  實
緣原告民國八十年度綜合所得稅結算申報，漏未申報其配偶甲○○○取自心安托兒所
之其他所得新臺幣（下同）四三五、七三四元，違反行為時（下同）所得稅法第七十
一條第一項規定，案經被告查獲，除發單補徵其當年度綜合所得稅三八、一七九元外
，並依所得稅法第一百十條第一項規定，處以罰鍰一六、八○○元。原告不服，就其
他所得及罰鍰部分，申經復查結果，准予追減其他所得六九、八五四元，變更核定其
他所得為三六五、八八○元，罰鍰變更為一四、七○○元。原告就罰鍰部分循序提起
訴願、再訴願，均遭決定駁回，遂提起行政訴訟，茲摘兩造訴辯意
旨於次：
原告起訴意旨略謂：一、原告於八十一年綜所稅及八十年度綜合所得稅申報單內均未
附損益表及填報配偶於托兒之執業所得，前者受罰後申請復查而獲撤銷，後者案情雷
同卻有不同處分與決定，疑係雙重標準。二、八十年度以前被告未設汐止辦事處，業
務由瑞芳稅捐處負責，有關托兒所收支均由其審核，並於事後補稅，行之有年，已成
慣例，並未罰鍰。三、其前未將托兒所列為營利事業，不須提報損益表、僅依要求提
報收支帳簿審核，且未獲核定前不悉所得金額，無從列入綜所稅申報。四、請撤銷原
處分及一再訴願決定等語。
被告答辯意旨略謂：本件原告辦理八十年度綜合所得稅結算申報時，漏報其他所得，
案經被告瑞芳稽徵所查得，有原告當年度結算申報書附卷可稽，違章事證明確，次按
「人民違反法律上之義務，而應受行政罰之行為，法律無特別規定時，雖不以出於故
意為必要，仍須以過失為其責任條件．．．於行為人不能舉證證明自己無過失時，即
應受處罰」。復為司法院釋字第二七五號解釋在案，本件原告雖非故意漏稅，惟未依
規定申報其他所得，顯有過失，是原核定依前揭稅法規定處以罰鍰一六、八○○元，
原無違誤，惟本案本稅部分經復查重核結果變更為八六、八○○元，漏繳所得稅額二
九、四六八元，是罰鍰部分變更為一四、七○○元並無不合。原告不服訴經訴願及再
訴願決定均予駁回。至原告主張比照其八十一年度綜合所得稅罰鍰案件，被告以八十
五年五月二十一日北區國稅法第00000000號復查決定註銷乙節，查原告結算
申報八十一年度綜合所得稅時，已將心安托兒所損益計算表等相關所得資料，向被告
汐止服務處申報並經核定有案，基於課稅蒐集目的，該項所得已不虞漏失，是予以註
銷該年度之罰鍰，然本件原告結算申報八十年度綜合所得稅時，並未檢附上述其他所
得相關資料，兩者案情不同，自難相提並論，是原告之主張，顯係誤解，請予維持。
綜上論述，原處分及訴願、再訴願決定並無違誤，請駁回原告之訴等語。
    理  由
按「納稅義務人已依本法規定辦理結算申報，但對依本法規定應申報課稅之所得額有
漏報或短報情事者，處以所漏稅額兩倍以下之罰鍰。」所得稅法第一百十條第一項定
有明文。本件原告八十年度綜合所得稅結算申報，漏未申報其配偶甲○○○取自心安
托兒所之其他所得四三五、七三四元，違反所得稅法第七十一條第一項規定，案經被
告查獲，除發單補徵其當年度綜合所得稅三八、一七九元外，並依所得稅法第一百十
條第一項規定，處以罰鍰一六、八○○元。原告不服，就其他所得及罰鍰部分，申經
復查結果，准予追減其他所得六九、八五四元，變更核定其他所得為三六五、八八○
元，罰鍰變更為一四、七○○元，原告就罰鍰部分循序提起行政訴訟，主張：原告八
十一年度綜合所得稅罰鍰部分經被告復查時註銷罰鍰免罰，本件八十年度案情相同，
請比照免罰云云。經查原告結算申報八十一年度綜合所得稅時，已將心安托兒所損益
計算表等相關所得資料，向被告之汐止服務處申報並經核定有案，基於課稅基礎蒐集
目的，該項所得已無漏失之虞，被告乃予以註銷該年度之罰鍰，而原告於結算申報八
十年度綜合所得稅時，並未檢附心安托兒所損益計算表等相關所得資料，兩者案情各
異，尚難比附援引，執為本件亦應免罰之依據，應認原告之起訴意旨為無理由，應予
駁回。
據上論結，本件原告之訴為無理由，爰依行政訴訟法施行法第二條、行政訴訟法第九
十八條第三項前段，判決如主文。
中    華    民    國      九十      年      十二      月       七       日
                    最 高 行 政 法 院  第 二 庭
                                審 判 長 法  官      陳  石  獅
                                         法  官      鄭  淑  貞
                                         法  官      彭  鳳  至
                                         法  官      高  啟  燦
                                         法  官      黃  合  文
右  正  本  證  明  與  原  本  無  異
                                         法院書記官  張  雅  琴
中    華    民    國      九十      年      十二      月      十三      日


司法院資訊處製作；財團法人民間司法改革基金會備份。
